【裁判字號】    99,易,620
【裁判日期】    990630
【裁判案由】    恐嚇取財
【裁判全文】
臺灣高雄地方法院刑事判決               99年度易字第620號
公  訴  人  臺灣高雄地方法院檢察署檢察官
被      告  寅○○
上列被告因恐嚇案件，經檢察官提起公訴（99年度偵緝字第193
號），及移送併辦（臺灣雲林地方法院檢察署99年度偵緝字第49
號），本院判決如下：
    主  文
寅○○幫助犯恐嚇取財罪，累犯，處有期徒刑肆月，如易科罰金
，以新臺幣壹仟元折算壹日。
    事  實
一、寅○○前因妨害風化案件，經臺灣高等法院臺中分院以92年
    度上訴字第820 號判處有期徒刑1 年6 月，嗣其提起上訴，
    經最高法院以92年度台上字第6223號駁回上訴確定，於民國
    94年10月16日縮刑期滿執行完畢。詎其猶不知悔改，明知犯
    罪集團之不法份子經常利用他人之行動電話門號，獲取不法
    利益並逃避執法人員之追查，且依其社會經驗，應有相當之
    智識程度可預見將自己所有之行動電話門號，交付與不相識
    之成年人使用，有被犯罪集團利用作為實施財產犯罪聯絡工
    具之虞，竟以縱有人持其行動電話門號作為犯罪工具，亦不
    違其本意之幫助犯意，將其於97年4 月30日，至臺中縣豐原
    市○○○路○段289 號遠傳電信股份有限公司（下稱遠傳電
    信公司）豐原圓環門市申辦之0000000000號行動電話門號易
    付卡，於97年5 月19日前某日之某時，在不詳地點，交與真
    實姓名、年籍不詳之成年人及其所屬擄鴿勒贖集團使用。嗣
    該擄鴿勒贖集團成員取得上開門號後，即意圖為自己不法之
    所有，共同基於恐嚇取財之犯意聯絡，先於不詳時間，在臺
    南至屏東地區一帶擄獲如附表所示由辰○○、丙○○、丁○○、戊○○、癸○○、子○○、丑○○、庚○、辛○○、乙○○、壬○○、甲○○、卯○○及己○○等14人所飼養之賽
    鴿，並分別依賽鴿腳環上記載之電話號碼，聯繫如附表所示
    之辰○○等14人，並恫稱：須依指定帳戶匯款贖回賽鴿，否
    則不將賽鴿放回並殺害等語，使辰○○等14人因恐賽鴿遭其
    殺害，而心生畏懼，辰○○及丙○○乃各於97年6 月27日分
    別匯款新臺幣（下同）120,000 元、20,000元至賴美英之中
    華郵政股份有限公司高雄阿蓮郵局（下稱阿蓮郵局）000000
    00000000號帳戶內（賴美英所犯幫助恐嚇取財罪，業經本院
    以98年度審簡字第2550號判處有期徒刑3 月確定），丁○○
    先於97年5 月20日上午8 時51分許匯款2,564 元至邱順富之
    豐原水源郵局00000000000000號帳戶內（邱順富所犯幫助恐
    嚇取財罪，業經臺灣臺中地方法院以97年度豐簡字第648 號
    判處有期徒刑3 月確定），因惟因該帳戶後經列為警示帳戶
    予以凍結，丁○○乃另依犯罪集團成員指示，於同日上午11
    時44分許，匯款2,564 元至黃寶娟之苗栗苑裡郵局00000000
    000000號帳戶內（黃寶娟所犯幫助恐嚇取財罪，前經臺灣苗
    栗地方法院以97年度苗簡字第997 號判處有期徒刑4 月確定
    ），戊○○、癸○○、子○○、丑○○、庚○、辛○○、乙○○、壬○○、甲○○、卯○○及己○○則分別於如附表編
    號4 至14所示時間，將如該附表編號4 至14所示金額之款項
    ，匯入高辰福之高雄阿蓮郵局00000000000000號帳戶內（高
    辰福所犯幫助恐嚇取財罪，經臺灣臺南地方法院以98年度簡
    字第1464號判處有期徒刑4 月確定），並均旋遭該擄鴿勒贖
    集團成員將款項提領一空。
二、案經高雄縣政府警察局移送臺灣高雄地方法院檢察署檢察官
    偵查起訴，及臺灣雲林地方法院檢察署檢察官移送併辦。
    理  由
一、按被告以外之人於審判外之陳述，雖不符刑事訴訟法第159
    條之1 至第159 條之4 之規定，而經當事人於審判程序同意
    作為證據，法院審酌該言詞陳述或書面陳述作成時之情況，
    認為適當者，亦得為證據；又當事人、代理人或辯護人於法
    院調查證據時，知有第159 條第1 項不得為證據之情形，而
    未於言詞辯論終結前聲明異議者，視為有前項之同意，刑事
    訴訟法第159 條第1 項、第159 條之5 分別定有明文。查本
    判決所引用各項證據（含傳聞證據、非傳聞證據及符合法定
    傳聞法則例外之證據）之證據能力，檢察官及被告寅○○於
    本院審理時均表示無意見，並同意引為證據，且於本院言詞
    辯論終結前，對於卷附具有傳聞證據性質之證據，既均已知
    其情，卻未聲明異議，本院認該具有傳聞證據性質之證據，
    亦無任何違法取證之不適當情形，以之作為證據使用係屬適
    當，自均具有證據能力
二、訊據被告對於上揭事實坦承不諱，核與證人即被害人辰○○
    、丙○○、丁○○、戊○○、癸○○、子○○、丑○○、庚○、辛○○、乙○○、壬○○、甲○○、卯○○及己○○於
    警詢時之證述相符，並有其等之郵政國內匯款單各1 紙在卷
    可稽（見警影一卷第28至31、15至18頁、警影三卷第17至20
    頁、警影二卷第72至75、124 至164 頁），並有賴美英、邱
    順富、黃寶娟及高辰福之上開郵局開戶資料暨交易明細表、
    遠傳電信公司0000000000號行動電話門號申請書影本、0000
    000000號行動電話門號97年6 月27日、97年5 月19日至20日
    、5 月26日至29日雙向通聯調閱查詢單、被告於遠傳電信公
    司及臺灣大哥大公司之申辦電話查詢資料，及遠傳電信公司
    99年5 月20日遠傳（企營）字第09910406157 號函暨檢附之
    寅○○0000000000號門號申請書各1 份附卷可憑（見警影一
    卷第6 至8 頁、警影三卷第21至34頁、警影二卷第10至13頁
    、偵影一卷第8 至10頁、警影一卷第23至25頁、警影三卷第
    39至158 頁、警影二卷第58至71頁、本院易字卷第22至24、
    44至48頁），足認被告之任意性自白與事實相符，得為認定
    犯罪之依據。從而，本件事證明確，被告上開犯行堪以認定
    ，應依法論科。
三、論罪科刑：
  (一)按刑法上之幫助犯，係指以幫助之意思，對於正犯之犯罪行
    為予以助力，而未參與實施犯罪之行為者而言，最高法院19
    年上字第1984號、49年台上字第77號判例意旨可資參照，亦
    即行為人如未參與實施犯罪構成要件之行為，且係出於幫助
    之意思提供助力，即屬幫助犯，而非共同正犯。查本件被告
    提供其所有之行動電話門號與他人使用，使擄鴿勒贖集團作
    為實施恐嚇取財之聯絡工具，其單純提供行動電話門號供人
    使用之行為，並不等同於向被害人施加恐嚇之行為，且亦無
    證據證明被告有參與恐嚇取財犯行之構成要件行為，是被告
    提供行動電話門號供人使用之行為，係對於該擄鴿勒贖集團
    遂行恐嚇取財犯行，資以助力，應論以幫助犯。
  (二)核被告所為，係犯刑法第30條第1 項前段、第346 條第1 項
    之幫助恐嚇取財罪。本件被告以一提供上開0000000000號行
    動電話門號之行為，幫助擄鴿勒贖集團成員分別恐嚇取得如
    附表所示被害人辰○○、丙○○、丁○○、戊○○、癸○○
    、子○○、丑○○、庚○、辛○○、乙○○、壬○○、甲○○、卯○○及己○○之財物，為同種想像競合犯，應依刑法
    第55條規定從一重處斷。被告涉犯幫助他人恐嚇取得如附表
    編號3 至14所示被害人之犯行與已起訴部分，既有想像競合
    犯之裁判上一罪關係，自為起訴效力所及，且如附表編號3
    所示被害人丁○○部分並經檢察官移送併辦，本院自得併予
    審理，附此敘明。被告有如事實欄所載受有期徒刑執行完畢
    之事實，有臺灣高等法院被告前案紀錄表在卷可稽，其受徒
    刑之執行完畢，5 年內故意再犯本件有期徒刑以上之罪，為
    累犯，應依刑法第47條第1 項規定加重其刑。又被告並未實
    際參與恐嚇取財犯行，為幫助犯，所犯情節較正犯輕微，爰
    依刑法第30條第2 項規定，按正犯之刑減輕之，並依法先加
    後減。
  (三)爰審酌被告提供上開門號供犯罪集團使用，致如附表所示被
    害人辰○○、丙○○、丁○○、戊○○、癸○○、子○○、
    丑○○、庚○、辛○○、乙○○、壬○○、甲○○、卯○○
    及己○○，分別受有如該附表所示之損害，其所為助長擄鴿
    勒贖集團遂行財產犯罪之風氣，造成社會互信受損，擾亂金
    融交易往來秩序，影響層面廣泛，更使執法人員難以追查擄
    鴿勒贖集團，增加被害人求償之困難，行為實屬不該，惟念
    其於本院審理時尚能坦承犯行，犯後態度尚可，並考量其犯
    罪動機、目的、智識程度、被害人所受損害合計183,448 元
    及檢察官具體求處刑度等一切情狀，量處如主文所示之刑，
    兼衡被告自稱高職畢業，家庭經濟狀況小康等情（見本院易
    字卷第84頁、雲林地檢99年度偵緝字第49號卷第5 頁），諭
    知如主文所示易科罰金之折算標準，以示懲儆。
據上論斷，應依刑事訴訟法第299 條第1 項前段，刑法第30條第
1 項前段、第2 項、第346 條第1 項、第55條、第47條第1 項、
第41條第1 項前段，刑法施行法第1 條之1 第1 項、第2 項前段
，判決如主文。
本案經檢察官王清海到庭執行職務。
中    華    民    國    99    年    6     月    30    日
                  刑事第十八庭  審判長法  官  李東柏
                                      法  官  陳芸珮
                                      法  官  周佳佩
以上正本證明與原本無異。
如不服本判決應於收受送達後10日內向本院提出上訴書狀，並應
敘述具體理由；如未敘述上訴理由者，應於上訴期間屆滿後20日
內向本院補提理由書（均須按他造當事人之人數附繕本）「切勿
逕送上級法院」。
中    華    民    國    99    年    6     月    30    日
                                      書記官  王立山
附錄本案論罪科刑法條：
刑法第346 條第1 項
意圖為自己或第三人不法之所有，以恐嚇使人將本人或第三人之
物交付者，處6 月以上5 年以下有期徒刑，得併科1,000 元以下
罰金。
附表：
┌─┬──────┬───┬──┬───┬──────────┬─────┐
│編│  犯罪時間  │被害人│賽鴿│匯款人│  匯入帳戶及金額    │  備  註  │
│號│            │      │數量│      │    （新臺幣）      │          │
├─┼──────┼───┼──┼───┼──────────┼─────┤
│1 │97年6月27日 │辰○○│2 隻│辰○○│金額：120,000元     │警影一卷第│
│  │            │      │    │      │阿蓮郵局            │28至30頁  │
│  │            │      │    │      │帳號：00000000000000│（本訴）  │
│  │            │      │    │      │戶名：賴美英        │          │
├─┼──────┼───┼──┼───┼──────────┼─────┤
│2 │97年6月27日 │丙○○│1 隻│丙○○│金額：20,000元      │警影一卷第│
│  │            │      │    │      │阿蓮郵局            │15至17頁  │
│  │            │      │    │      │帳號：00000000000000│（本訴）  │
│  │            │      │    │      │戶名：賴美英        │          │
├─┼──────┼───┼──┼───┼──────────┼─────┤
│3 │97年5月20日 │丁○○│1 隻│丁○○│金額：2,564元       │警影三卷第│
│  │            │      │    │      │豐原水源郵局        │17至20頁  │
│  │            │      │    │      │帳號：00000000000000│（併辦）  │
│  │            │      │    │      │戶名：邱順富        │          │
│  │            │      │    │      │【先匯入該帳戶後，因│          │
│  │            │      │    │      │該帳戶遭凍結，另又匯│          │
│  │            │      │    │      │入下列帳號。】      │          │
│  │            │      │    │      │金額：2,564 元      │          │
│  │            │      │    │      │苗栗苑裡郵局        │          │
│  │            │      │    │      │帳號：00000000000000│          │
│  │            │      │    │      │戶名：黃寶娟        │          │
│  │            │      │    │      ├──────────┤          │
│  │            │      │    │      │合計：5,128元       │          │
├─┼──────┼───┼──┼───┼──────────┼─────┤
│4 │97年5月26日 │戊○○│1 隻│戊○○│金額：3,045元       │警影二卷第│
│  │            │      │    │      │阿蓮郵局            │72至75頁  │
│  │            │      │    │      │帳號：00000000000000│          │
│  │            │      │    │      │戶名：高辰福        │          │
├─┼──────┼───┼──┼───┼──────────┼─────┤
│5 │97年5月26日 │癸○○│1 隻│癸○○│金額：2,500元       │警影二卷第│
│  │            │      │    │      │阿蓮郵局            │124至126頁│
│  │            │      │    │      │帳號：00000000000000│          │
│  │            │      │    │      │戶名：高辰福        │          │
├─┼──────┼───┼──┼───┼──────────┼─────┤
│6 │97年5月26日 │子○○│3 隻│子○○│金額：7,000元       │警影二卷第│
│  │            │      │    │      │阿蓮郵局            │128至130頁│
│  │            │      │    │      │帳號：00000000000000│          │
│  │            │      │    │      │戶名：高辰福        │          │
├─┼──────┼───┼──┼───┼──────────┼─────┤
│7 │97年5月26日 │丑○○│1 隻│王美鈴│金額：2,300元       │警影二卷第│
│  │            │      │    │（廖招│阿蓮郵局            │133至135頁│
│  │            │      │    │展之妻│帳號：00000000000000│          │
│  │            │      │    │）    │戶名：高辰福        │          │
├─┼──────┼───┼──┼───┼──────────┼─────┤
│8 │97年5月28日 │庚○  │1 隻│庚○  │金額：2,200元       │警影二卷第│
│  │            │      │    │      │阿蓮郵局            │137至139頁│
│  │            │      │    │      │帳號：00000000000000│          │
│  │            │      │    │      │戶名：高辰福        │          │
├─┼──────┼───┼──┼───┼──────────┼─────┤
│9 │97年5月28日 │辛○○│3 隻│辛○○│金額：9,000元       │警影二卷第│
│  │            │      │    │      │阿蓮郵局            │141至143頁│
│  │            │      │    │      │帳號：00000000000000│          │
│  │            │      │    │      │戶名：高辰福        │          │
├─┼──────┼───┼──┼───┼──────────┼─────┤
│10│97年5月28日 │乙○○│1 隻│乙○○│金額：1,810元       │警影二卷第│
│  │            │      │    │      │阿蓮郵局            │145至147頁│
│  │            │      │    │      │帳號：00000000000000│          │
│  │            │      │    │      │戶名：高辰福        │          │
├─┼──────┼───┼──┼───┼──────────┼─────┤
│11│97年5月28日 │壬○○│2 隻│壬○○│金額：4,010元       │警影二卷第│
│  │            │      │    │      │阿蓮郵局            │149至151頁│
│  │            │      │    │      │帳號：00000000000000│          │
│  │            │      │    │      │戶名：高辰福        │          │
├─┼──────┼───┼──┼───┼──────────┼─────┤
│12│97年5月27日 │甲○○│1 隻│甲○○│金額：1,800元       │警影二卷第│
│  │            │      │    │      │阿蓮郵局            │153至155頁│
│  │            │      │    │      │帳號：00000000000000│          │
│  │            │      │    │      │戶名：高辰福        │          │
├─┼──────┼───┼──┼───┼──────────┼─────┤
│13│97年5月28日 │卯○○│1 隻│馬興（│金額：2,585元       │警影二卷第│
│  │            │      │    │卯○○│阿蓮郵局            │157至159頁│
│  │            │      │    │化名）│帳號：00000000000000│          │
│  │            │      │    │      │戶名：高辰福        │          │
├─┼──────┼───┼──┼───┼──────────┼─────┤
│14│97年5月28日 │己○○│1 隻│己○○│金額：2,070元       │警影二卷第│
│  │            │      │    │      │阿蓮郵局            │161至163頁│
│  │            │      │    │      │帳號：00000000000000│          │
│  │            │      │    │      │戶名：高辰福        │          │
├─┼──────┴───┴──┴───┴──────────┴─────┤
│合│183,448元                                                           │
│計│                                                                    │
└─┴──────────────────────────────────┘

司法院資訊處製作；財團法人民間司法改革基金會備份。
